【裁判字號】    90,上易,1550
【裁判日期】    901009
【裁判案由】    傷害
【裁判全文】
臺灣高等法院高雄分院刑事判決                    九十年度上易字第一五五號
      上  訴  人
      即  被  告  甲○○
右上訴人因傷害案件，不服臺灣屏東地方法院九十年度易字第六二九號中華民國九十
年七月六日第一審判決（起訴案號：臺灣屏東地方法院檢察署九十年度偵字第一三七
０號），提起上訴，本院判決如左：
      主      文
上訴駁回。
      事      實
一、甲○○與乙○○二人為兄弟關係。甲○○前於民國八十六年間因傷害案件，經臺
    灣屏東地方法院判處有期徒刑四月確定，於八十七年二月二十日易科罰金執行完
    畢，猶不知悔改，因其曾觸摸丁○○女友之臀部，丁○○得知後，深為不滿，於
    八十九年十一月二十六日十六時三十分許，率同戊○○、丙○○前往屏東縣萬巒
  鄉○○村○○路二八之二號甲○○住處，與甲○○理論，雙方一言不合，發生爭
    執，甲○○與乙○○二人竟基於普通傷害之犯意聯絡，分別持木棍毆打丁○○、
    戊○○、丙○○，致丁○○因而受有頭部外傷併顱骨骨折及硬腦膜下出血、頭皮
    撕裂傷、左耳外聽道損傷等傷害，致聽力減損；戊○○受有右尺骨骨折、右耳撕
    裂傷及左臂挫傷等傷害；丙○○受有左肩及左腰多處挫傷等傷害。
二、案經被害人丁○○、戊○○、丙○○訴請屏東縣警察局內埔分局移送臺灣屏東地
    方法院檢察署檢察官偵查起訴。
      理      由
一、訊據上訴人即被告甲○○、乙○○固坦承曾於上開時、地分別毆打丁○○及丙○○，惟矢口否認有何傷害犯行，被告甲○○辯稱：當時係雙方互毆，我只有用木
    棍打丁○○一下而已，並未毆打其他人等語；被告乙○○辯稱：我是要去勸架，
    卻被丁○○、戊○○、丙○○追打，為了自衛，只有打丙○○二下等語。
二、經查：
（一）被告二人如何持木棍毆打告訴人丁○○、戊○○、丙○○，致告訴人丁○○受
      有頭部外傷併顱骨骨折及硬腦膜下出血、頭皮撕裂傷、左耳外聽道損傷等傷害
      ；告訴人戊○○受有右尺骨骨折、右耳撕裂傷及左臂挫傷等傷害；告訴人丙○○受有左肩及左腰多處挫傷等傷害之事實，業據告訴人丁○○、戊○○、丙○○於警訊、偵查及原審中指述甚詳，核與證人李月清即被告甲○○之妹於偵查
      中證述被告甲○○持木棍毆打告訴人丁○○之情大致相符（見偵查卷第十三頁
      ），復有告訴人因此受傷之診斷證明書六紙附卷可資佐證，依該診斷證明書記
      載顯示，告訴人等身體有多處受傷，且傷勢非輕，顯非因對方防衛性之輕打一
      、二下所致，其等傷勢應係遭被告二人合力重毆所致。
（二）雖證人李月清、萬秀麗、李東偉於本院九十年九月十二日調查中作證，證人李
      月清證述：「當天案發當時我有在家，丁○○、戊○○、丙○○三人來我家，
      抱起我弟弟的小孩在打臉部，並且持木棍打我弟弟甲○○，我馬上喊救命，乙○○才出來架開他們，我弟弟甲○○被打到躺在地上了，因為當時甲○○有酒
      醉，我和三人理論的時候，也有被那三人罵『三字經』，在現場的木棍是丁○○等三人拿進去我家的，而甲○○所持的木棍，是因為丁○○持木棍打甲○○
      打到斷了，甲○○撿起斷掉部分的木棍打向丁○○的，當時乙○○被其中的丙○○拿磚頭在打，後來磚頭裂開了，他撿起斷裂的部分追戊○○，丙○○跑去
      拿木棍又回頭追過來要來打乙○○。」等語（見本院卷第二十八頁、第二十九
      頁），證人萬秀麗證述：「案發當時我有在場，因為當天家中辦理喜事，在當
      時我看到有三人來我家在打甲○○，我聽到聲音，我叫我先生乙○○趕快下去
      看，而我就在樓下房間窗戶觀看，甲○○所持打戊○○的木棍是從那三人手中
      搶過來的。」等語（見本院卷第二十九頁），證人李東偉證稱：「我當時有聽
      到小孩的哭鬧聲，現場情形我起先看到有三人空手圍毆我叔叔甲○○，後來我
      父親乙○○下去後，在場的三人就去撿持木棍打我叔叔甲○○，我父親乙○○
      要阻止他們，我看見丙○○拿磚頭要打我父親，丙○○起先持木棍，而是在打
      架被搶走的之後再去撿起磚塊的，我叔叔甲○○所持的木棍是斷掉的木棍。」
      、「（案發後你叔叔和父親是否有受傷？）我記得我叔叔甲○○臉部有受傷，
      而我父親乙○○何處受傷我忘記了，他們好像沒有去醫院驗傷。」等語（見本
      院卷第三十頁、第三十一頁）。查證人萬秀麗係被告乙○○之妻、證人李東偉
      係被告乙○○之子，因此對於被告乙○○是否有打告訴人等三人之情節均避重
      就輕，然被告乙○○有持斷裂之磚頭追打告訴人戊○○等情，已據證人李月清
      於本院調查中證述屬實，詳如前所述，因此證人萬秀麗、李東偉之證詞，顯有
      偏頗，不足採信，不得作為有利於被告等認定。
（三）告訴人丁○○因被被告二人毆打，導致左耳外聽道損傷，但其左耳聽力損失約
      六十三分貝，仍能聽見聲音，並未完全喪失聽能等情，業據告訴人丁○○於原
      審陳明在卷（見原審卷第二十九頁），並有寶建醫院九十年六月四日診斷證明
      書一紙在原審卷第三十三頁可資參照，其僅構成聽力機能之減損，仍屬普通傷
      害之情形，尚不成立重傷害罪。
（四）綜上所述，足見被告二人上開辯解，顯係避重就輕之詞，不足採信。本件事證
      明確，被告等傷害犯行，均堪認定。
三、核被告甲○○、乙○○所為，均係犯刑法第二百七十七條第一項之普通傷害罪。
    被告二人就上開傷害犯行，彼此間互有犯意聯絡及行為分擔，均為共同正犯。被
    告等同時傷害告訴人三人，均為一行為同時觸犯數罪名，為想像競合犯，應從一
    重處斷。又被告甲○○曾於八十六年間因傷害案件，經臺灣屏東地方法院判處有
    期徒刑四月確定，於八十七年二月二十日易科罰金執行完畢，此有臺灣高等法院
    被告全國前案記錄表及臺灣屏東地方法院檢察署刑案資料查註表各一份在卷可參
    ，其五年以內再犯有期徒刑以上之本罪，為累犯，應依法加重其刑。
四、原審以被告甲○○、乙○○等罪證明確，因予適用刑法第二條第一項前段、第二
    十八條、第二百七十七條第一項、第五十五條、第四十七條、第四十一條第一項
    前段，罰金罰鍰提高標準條例第一條前段、第二條之規定，並審酌被告二人素行
    、犯罪動機、目的、手段、所生危害及其犯後態度等一切情狀，分別量處被告甲○○有期徒刑六月，被告乙○○有期徒刑五月，且按行為後法律有變更者，適用
    裁判時之法律。但裁判前之法律有利於行為人者，適用最有利於行為人之法律，
    刑法第二條第一項定有明文；查刑法第四十一條業經修正，並經總統於九十年一
    月十日公布施行，於同年月十二日生效。是本件被告二人犯罪之時間，雖在刑法
    第四十一條修正前，惟依刑法第二條第一項前段規定，仍應適用裁判時即修正後
    之刑法第四十一條第一項前段，就被告二人之宣告刑諭知易科罰金及其折算標準
    。至被告二人持以傷害之木棍等物，並無證據證明為其等所有且目前尚屬存在，
    爰不另為沒收之諭知。原審認事用法核無違誤，所處之刑亦屬適當，被告等上訴
    意旨，均以量刑過重為由，指摘原判決不當，均無理由，應予駁回。
據上論斷，應依刑事訴訟法第三百六十八條，判決如主文。
本案經檢察官沈紹嘉到庭執行職務。
中    華    民    國         九十       年      十      月      九      日
                              臺灣高等法院高雄分院刑事第七庭
                                  審判長法官  王光照
                                        法官  黃憲文
                                        法官  黃壽燕
右正本證明與原本無異。
如不服本判決，應於判決送達後十日內向本院提出上訴狀，其未述理由者並應於提
出上訴狀後十日內向本院補提理由書（應附繕本)。
                                      書記官  蘇恒仁
中    華    民    國         九十       年      十      月     十一     日
附錄本判決論罪科刑法條：
刑法第二百七十七條第一項
  傷害人之身體或健康者，處三年以下有期徒刑、拘役或一千元以下罰金。
                                                                      Ｈ


司法院資訊處製作；財團法人民間司法改革基金會備份。
